臺灣新竹地方法院民事簡易判決
109年度竹北簡字第379號
原      告  宋季紘  
被      告  莊岳錡  
上列當事人間損害賠償事件，本院於民國110年3月12日辯論終結
，判決如下：
    主      文
被告應給付原告新臺幣貳萬伍仟元，及自民國一○九年三月十日
起至清償日止，按週年利率百分之五計算之利息。
原告其餘之訴駁回。
訴訟費用由被告負擔百分之七，餘由原告負擔。
本判決第一項得假執行。
    事實及理由
壹、程序方面：
一、按訴狀送達後，原告不得將原訴變更或追加他訴，但請求之
    基礎事實同一、不甚礙被告之防禦及訴訟之終結者，不在此
    限，民事訴訟法第255條第1項第2、7款分別定有明文。次按
    因犯罪而受損害之人，以對於刑事被告及依民法負賠償責任
    之人請求回復其損害者為限，始得於刑事訴訟程序附帶提起
    民事訴訟，此為刑事訴訟法第487條第1項所明定。又按其請
    求回復之損害，以被訴犯罪事實所生之損害為限，否則縱令
    得依其他事由，提起民事訴訟，亦不得於刑事訴訟程序附帶
    為此請求（最高法院60年台上字第633號民事判決、101年度
    台抗字第143號、99年度台抗字第869號、99年度台抗字第98
    7號民事裁定參照）。另按刑事附帶民事訴訟，經刑事庭依
    刑事訴訟法第504條第1項規定裁定移送於同院民事庭後，民
    事庭如認其不符同法第487條第1項規定之要件時，應許原告
    得繳納裁判費，以補正起訴程式之欠缺，為最高法院民事大
    法庭108年度台抗大字第953號裁定所明示。經查，被告因以
    言語恫嚇原告，造成原告心生畏懼，致生危害於安全之犯罪
    事實，經本院以109年度竹北簡字第48號刑事簡易判決認被
    告犯恐嚇危害安全罪，處拘役30日，得易科罰金等情，有本
    院109年度竹北簡字第48號刑事簡易判決可參（見本院竹北
    簡字卷一第13頁至第20頁）；而原告提起本件訴訟請求被告
    應給付原告新臺幣（下同）36萬元（其中恐嚇部分請求26萬
    元、公然侮辱部分請求10萬元）及自起訴狀繕本送達之翌日
    起至清償日止，按年利率百分之5計算之利息；經核前開請
    求金額包含公然侮辱之損害賠償，惟本件被告經檢察官聲請
    簡易判決處刑及本院判處有罪之事實，僅限於恐嚇危害安全
    部分而不及於公然侮辱，依前開說明，公然侮辱部分之損害
    既非刑事簡易判決所認定之事實，即應另繳納裁判費，始得
    於同一刑事附帶民事訴訟程序為請求。又原告經本院闡明後
    ，業就公然侮辱損害賠償部分之請求補繳裁判費1,000元，
    有本院自行收納款項收據在卷可查。準此，原告所為前開訴
    之追加，既係於同一請求基礎事實，且不甚礙被告之防禦與
    訴訟之終結，原告復已繳納此部分裁判費，於法並無不合，
    應予准許。
二、本件被告經合法通知，未於最後言詞辯論期日到場，核無民
    事訴訟法第386條各款所列情形，爰依原告之聲請，由其一
    造辯論而為判決。
貳、實體方面： 
一、原告主張：被告於108年8月21日晚間9時許，前往原告任職
    、位於位新竹縣○○市○○路○段0000號之享來檳榔攤，分別基
    於公然侮辱及恐嚇之犯意，以「操你媽」、「幹你娘他媽的
    」等語辱罵原告，並持路邊三角錐、反光牌砸毀檳榔攤玻璃
    窗及門鎖，又當場對原告恫稱：「店不要開了」等語，被告
    於暴力破壞物品之際，以加害財產之事恐嚇原告，原告因而
    心生畏懼，致生危害於安全。原告因被告前揭辱罵及恐嚇行
    為，造成創傷後壓力症，身心影響重大，為此，爰依民法第
    184條第1項前段之規定，請求被告賠償公然侮辱部分之損害
    10萬元、恐嚇部分之損害26萬元，合計36萬元。並聲明：被
    告應給付原告36萬元及自起訴狀繕本送達之翌日起至清償日
    止，按年利率百分之5計算之利息；請准供擔保，宣告假執
    行。二、被告則以：不願意賠償。答辯聲明：請求駁回原告
    之訴。
三、得心證之理由：
(一)原告主張被告於108年8月21日晚間9時許，前往原告任職、
    位於位新竹縣○○市○○路○段0000號之享來檳榔攤，分別基於
    公然侮辱及恐嚇之犯意，以言語辱罵原告，並持路邊三角錐
    、反光牌砸毀檳榔攤玻璃窗及門鎖，又當場對原告恫稱：「
    店不要開了」等語，被告於暴力破壞物品之際，以加害財產
    之事恐嚇原告，原告因而心生畏懼，致生危害於安全等情，
    有本院109年度竹北簡字第48號刑事簡易判決在卷可參（見
    本院竹北簡字卷一第13頁至第20頁）。而被告所涉前揭恐嚇
    危害安全罪部分，經本院以上開刑事簡易判決判處拘役30日
    ，得易科罰金；且被告於刑事案件偵查中亦自承：我只有跟
    他說店不要開等語（見本院竹北簡字卷一第66頁），本院依
    職權調閱臺灣新竹地方檢察署108年度偵字第10739號偵查案
    卷，其中警員劉冠成製作之現場錄影及錄音譯文（見本院竹
    北簡字卷一第63頁至第64頁），亦載明被告以腳踢三角錐破
    壞檳榔攤，堪認被告於前揭時、地，於暴力破壞檳榔攤之際
    ，有以「店不要開了」之言語恫嚇原告無訛。至被告於偵查
    時雖否認有公然侮辱原告之情事（見本院竹北簡字卷一第66
    頁），然依上開監視錄影及錄音譯文（見本院竹北簡字卷一
    第63頁至第64頁），亦記載被告以「幹你娘」、「我幹她媽
    的沙小」、「操你妹的」等語辱罵原告，並有現場監視器錄
    影光碟附於該偵查案卷可憑，是認原告主張被告於前揭時、
    地，以言語辱罵原告一節，自為真正。準此，依前揭事證，
    堪認原告前揭主張，洵屬有據，應為可採。
(二)按因故意或過失，不法侵害他人之權利者，負損害賠償責任
    ；不法侵害他人之身體、健康、名譽、自由、信用、隱私、
    貞操，或不法侵害其他人格法益而情節重大者，被害人雖非
    財產上之損害，亦得請求賠償相當之金額；其名譽被侵害者
    ，並得請求回復名譽之適當處分，民法第184條第1項前段、
    第195條第1項分別定有明文。又所謂恐嚇，係指凡一切言語
    、舉動足以使人生畏怖心者均屬之，且恐嚇之手段，並無限
    制，危害通知之方法，亦無限制，無論明示之言語、文字、
    動作或暗示之危害行為，苟已足使對方理解其意義之所在，
    並使人發生畏怖心即屬之（最高法院81年台上字第867號判
    決意旨參照）。經查，被告於108年8月21日晚間9時許，前
    往原告任職、位於位新竹縣○○市○○路○段0000號之享來檳榔
    攤，公然以「幹你娘」、「我幹她媽的沙小」、「操你妹的
    」等語辱罵原告，依照社會通念判斷，具有輕蔑、負面評價
    之意，足認對原告之人格有所貶抑，則原告主張其名譽因被
    告之行為而遭受損害，核屬有據。又被告於前揭時、地暴力
    破壞檳榔攤之際，又對原告恫稱：「店不要開了」等語，依
    社會一般通念衡量，確足以使人產生畏怖之心，致生危害於
    財產之安全。揆諸上開說明，應認被告前揭公然侮辱及恐嚇
    危害安全之行為已侵害原告之人格法益情節重大，且具有因
    果關係。是原告依上開法律規定，請求被告賠償非財產上之
    損害，核屬有據，應予准許。
(三)次按慰藉金之賠償須以人格權遭遇侵害，使精神上受有痛苦
    為必要，其核給之標準固與財產上損害之計算不同，然非不
    可斟酌雙方身分資力與加害程度，及其他各種情形核定相當
    之數額（最高法院51年台上字第223號判例意旨參照）。又
    名譽被侵害者，關於非財產上之損害，加害人雖亦負賠償責
    任，但以相當之金額為限，民法第195條第1項定有明文，所
    謂相當，自應以實際加害情形與其名譽影響是否重大，及被
    害者之身分地位與加害人經濟狀況等關係定之（最高法院47
    年台上字第1221號判例意旨參照）。經查，本件兩造紛爭之
    緣由乃因被告與訴外人朱育民間之薪資糾紛衍生，被告進而
    以言語辱罵原告，並以暴力行為加以「店不要開了」之言語
    恐嚇原告，必造成原告之名譽受有貶損、心生畏怖，精神上
    自受有相當之痛苦。本院審酌原告擔任檳榔攤店員、教育程
    度高中肄業、108年度查無所得、名下財產總額0元；被告職
    業農、教育程度高中畢業、108年查得薪資所得額為7,224元
    、名下財產總額0元等情，有調查筆錄及本院依職權調閱之
    稅務電子閘門財產所得調件明細表在卷可稽（見本院竹北簡
    字卷二第7頁至第13頁），並參酌被告侵權行為之態樣、可
    歸責程度、原告所受名譽損害及心生畏怖之程度，及兩造之
    教育程度、身分、地位、經濟狀況等一切情狀，認原告請求
    被告給付公然侮辱之損害賠償金額，以5,000元為適當，請
    求被告給付恐嚇危害安全之損害賠償金額以20,000元為適當
    ，逾此數額之請求，則均屬無據，應予駁回。
(四)綜上所述，原告依民法第184條第1項前段之規定，請求被告
    給付25,000元（5,000＋20,000）及自起訴狀繕本送達之翌日
    （即109年3月10日，見附民卷第23頁）起至清償日止，按年
    利率百分之5計算之利息，於法有據，應予准許。至原告逾
    上開部分之請求，不應准許，應予駁回。
四、本件係依民事訴訟法第427條第1項適用簡易訴訟程序所為被
    告一部敗訴之判決，應依同法第389條第1項第3款規定，就
    原告勝訴部分，依職權宣告假執行。
五、據上論結，原告之訴為一部有理由、一部無理由，依民事訴
    訟法第436條第2項、第79條、第385條第1項前段、第389條
    第1項第3款，判決如主文。
中    華    民    國   110    年    3   月    26   日
                  竹北簡易庭  法  官  李宇璿
以上正本係照原本作成。
如對本判決上訴，須於判決送達後20日內向本院提出上訴狀。如
委任律師提起上訴者，應一併繳納上訴審裁判費。
中    華    民    國   110    年    3     月   26    日
                              書記官  王恬如